臺灣士林地方法院刑事判決　　　　　　　　100年度易字第1號
公　訴　人　臺灣士林地方法院檢察署檢察官
被　　　告　李建亨
　　　　　　張台祥
選任辯護人　馮志剛律師
上列被告等因違反菸酒管理法案件，經檢察官提起公訴（99年度
偵字第11086 號、第14993 號），本院判決如下：
    主  文
李建亨、張台祥均無罪。
    理  由
一、公訴意旨略以：被告李建亨係優仕國際事業股份有限公司（
    以下簡稱為優仕公司）之實際負責人，於民國99年5 月間曾
    向澳門紅塔煙廠收購「好運來」硬盒香菸，並委由船長即被
    告張台祥駕駛「竹豐輪」自大陸地區福建省馬尾港載運回臺
    。其等明知該批菸均已載運回臺，卻於99年8 月13日上午10
    時許，再由張台祥駕駛「竹豐輪」行駛至大陸地區福建省馬
    尾港，私自載運另批「好運來」私菸160 箱（每箱50條裝）
    ，並藏放在第14號貨櫃內（該貨櫃放置在船艙最下方），再
    駛至馬祖福澳港，於當日22時許再駛回新北市八里區臺北商
    港，翌日由海岸巡防署查緝人員前往新北市○里區○○路12
    3 號臺北商港東六碼頭查獲，並扣得上述私菸160 箱，因認
    被告二人均涉有菸酒管理法第46條第4 項之輸入私菸罪嫌。
二、按犯罪事實應依證據認定之，無證據不得認定犯罪事實；又
    不能證明被告犯罪者，應諭知無罪之判決，刑事訴訟法第15
    4 條第2 項、第301 條第1 項分別定有明文。再所謂認定犯
    罪事實之證據，係指足以認定被告確有犯罪行為之積極證據
    而言，苟未能發現相當證據，或證據不足為不利於被告事實
    之認定時，即應為有利於被告之認定，更不必有何有利之證
    據，亦不能以推測或擬制之方法，以為裁判基礎（最高法院
    29年度上字第3105號、40年度臺上字第86號、56年度臺上字
    第807 號判例意旨參照）。再按菸酒管理法所稱私菸、私酒
    ，指未經許可產製或輸入之菸酒，同法第6 條定有明文；又
    同法46條所謂「輸入」，係指自國外將私菸或私酒運輸進入
    我國領土或領海者而言，而領海，依中華民國領海及鄰接區
    法第3 條規定，則為「自基線起至其外側12浬間之海域」，
    此有最高法院93年度臺非字第24號判決意旨可供參照，合先
    敘明。
三、茲因被告李建亨對於本件相關證據之證據能力均不爭執，被
    告張台祥則對證人陳榆媗、詹美華於警詢、偵訊時所言，及
    對證人莊文豪於偵訊所言之證據能力有所爭執（參本院易字
    卷第36頁反面、第37頁），本院先予敘明如下：
（一）證人陳榆媗、詹美華之警詢證詞對被告張台祥之證據能力
      部分：按被告以外之人於審判外之言詞或書面陳述，除法
      律有規定者外，不得作為證據，刑事訴訟法第159 條第1
      項定有明文。證人陳榆媗、詹美華之警詢證詞既經被告張
      台祥否認證據能力，經查復無刑事訴訟法第159 條之2 、
      第159 條之3 、第159 條之5 之法定例外情形，故證人陳
      榆媗、詹美華於警詢所證，對被告張台祥而言，自不具有
      證據能力。
（二）證人陳榆媗、詹美華、莊文豪之偵訊證詞對被告張台祥之
      證據能力部分：按被告以外之人於偵查中向檢察官所為之
      陳述，除顯有不可信之情況者外，得為證據，刑事訴訟法
      第159 條之1 第2 項定有明文。證人陳榆媗、詹美華、莊
      文豪於偵查中之證述，經核程序上均無顯不可信之情況，
      且皆經本院以交互詰問程序補足被告張台祥及其辯護人之
      對質詰問權，揆諸前開法條所示，被告張台祥對此部分證
      據之證據能力雖有所爭執，然均具有證據能力。
（三）其餘未經各被告爭執證據能力的被告以外之人於審判外陳
      述部分：按被告以外之人於審判外之陳述，雖不符前4 條
      之規定，而經當事人於審判程序同意作為證據，法院審酌
      該言詞陳述或書面陳述作成時之情況，認為適當者，亦得
      為證據，刑事訴訟法第159 條之5 第1 項定有明文。經查
      本件未經各被告爭執之被告以外之人於審判外陳述，其中
      相關證人於偵查中向檢察官所為之陳述，經核程序上並無
      不法取供之顯不可信情況，且此等言詞陳述、書面陳述作
      成時之情況，經審酌亦均無不當情形，揆諸前揭法條所示
      ，均具有證據能力，合先敘明。
四、公訴人認被告二人涉有上開罪嫌，無非係以：本案扣得160
    箱香菸，而優仕公司於99年5 月間向澳門紅塔煙廠收購香菸
    並運送來臺灣地區時，所持之進口報單，其上所列香菸外箱
    編號與本件查扣之160 箱香菸實際外箱編號不盡相符；被告
    張台祥海軍官校退伍後曾擔任2 年船長，對於船櫃載運內容
    應有所悉，且其查核報單時，應核對船櫃載運內容，以免載
    運不法物品；本件查扣之160 箱香菸，查獲時係置放在第14
    號貨櫃內，且該貨櫃放在船艙最下層之空櫃旁，顯見被告張
    台祥欲刻意避開檢查等，為其所憑之論據。訊據被告二人固
    不否認「竹豐輪」於99年8 月13日上午，自大陸地區福建省
    馬尾港駛回臺灣地區馬祖縣福澳港後，又自馬祖縣福澳港駛
    入臺北港，且經海岸巡防署查緝人員在該船扣得以優仕公司
    為貨主之本案160 箱「好運來」香菸等事實，核與卷附機漁
    船（含船員）進出港檢查表一紙所載內容相符，並有160 箱
    「好運來」香菸扣案可佐。惟被告二人均堅決否認有何檢察
    官指訴之上開犯行，被告李建亨辯稱：優仕公司是跟五洲煙
    草集團有限公司（以下簡稱為五洲公司）郭榮志下單訂購香
    菸，再由五洲公司幫伊跟澳門紅塔煙廠下單，澳門紅塔煙廠
    是陸續生產的，並於99年5 月間，分3 批陸續把伊訂購的香
    菸運來，且陸續在馬祖報關，伊當時沒有立刻運送來臺而一
    直放在馬祖，是因為伊是第一次做香菸生意，臺灣的買主、
    價格都還不清楚，且向澳門紅塔煙廠下的單太小，他們是在
    非上班時間的空閒之餘幫我們生產，所以才陸續放在馬祖，
    後來聽貨運承攬公司說，99年6 、7 月沒有船從馬祖回來，
    伊始於同年8 月間一次裝填、第一趟載運回來，卻被承攬公
    司的人說伊的菸有問題，被海關查扣。伊有跟海巡署的人說
    這批貨是放了很久後第一次回來臺灣，海巡署的人也說在市
    面上是第一次看到伊的菸，檢察官怎能認定伊已經將菸載回
    來好多趟。針對檢察官起訴書所指99年5 月份之進口報單，
    其上所列香菸外箱編號與本件查扣之160 箱香菸實際外箱編
    號不盡相符部分，如果伊是真的作假，大可依據報單上所載
    內容作假，但實際上查扣香菸外箱上的編號不是伊貼的，是
    承攬公司幫伊貼在香菸的外箱上面。此外，伊有菸酒執照，
    這次做的160 箱香菸，伊在商標局有註冊。本件查扣的160
    箱香菸，確實已於99年5 月間陸續在馬祖報關，不是非法走
    私。本案有關承攬部分，是郭榮志說會找貨運承攬公司把東
    西載過來給伊，伊只是單純在臺灣跟他下單接貨，所以問伊
    貨運流程，伊也不知道如何解釋，案發時是陳榆媗打電話說
    伊的貨有問題，叫伊到臺北港處理，就發生本案等語（參本
    院審易字卷第22頁反面，本院易字卷第17頁反面、第18頁、
    第36頁反面）。被告張台祥辯稱：伊與被告李建亨素昧平生
    ，「竹豐輪」從臺北港到馬祖再到福建的馬尾港，是小三通
    ，於99年8 月11日是「竹豐輪」此條航線的首航，起訴書記
    載被告李建亨自99年5 月間委託伊多次載運香菸回臺是錯誤
    的。此外，船舶裝卸貨物是碼頭裝卸公司負責，船長只負責
    船舶航行安全，船上另有分工由大副裝卸貨物，伊根本不知
    道載運貨物為何，何況在被查獲的臺北港前，馬祖海關已經
    查驗封箱貨櫃，船長無權將其拆封打開逐一清點，所以伊無
    從得知載運貨櫃夾藏什麼。本案船舶業經馬祖海關查驗完才
    開回臺北港，14號貨櫃是從馬祖那邊吊上船的，應該屬於境
    內等語（參本院審易字卷第22頁反面，本院易字卷第18頁反
    面）。
五、優仕公司於99年4 月8 日，委託五洲公司向澳門紅塔製煙廠
    訂購生產「好運來」硬盒香菸180 箱之事實，有被告李建亨
    提出之採購合約1 份在卷可參（參本院易字卷第41頁至第42
    頁），而優仕公司於99年5 月12日、同年5 月18日、同年5
    月22日，由全昱報關行分別報關進口50箱、80箱、30箱，合
    計共160 箱「好運來」香菸之事實，亦有編號為AM998F6330
    02號、AM998F923002號、AM998G243002號之進口報單共3 紙
    在卷可考（參99年度偵字第11086 號卷第146 頁至第148 頁
    ），故本件首應調查者，乃被告李建亨辯稱本案查扣之160
    箱香菸，實為其於99年5 月份以上開3 份進口報單報關進口
    的同一批香菸，只是一直置放在馬祖，迄本件案發時始一次
    載運回臺乙節，是否可採。經查：
（一）「竹豐輪」於99年8 月10日首次委任金馬船務代理股份有
      限公司（以下簡稱為金馬公司），依「試辦金門馬祖澎湖
      與大陸地區通航實施辦法」以非固定航線方式，逐船逐航
      次向交通部基隆港務局（以下簡稱為基隆港務局）馬祖航
      政事務處申請99年8 月12日由福澳港區載貨至馬尾港，及
      同年8 月13日由馬尾港載貨返福澳港區卸載往返各1 航次
      ，經基隆港務局馬祖航政事務處以編號0951、0952登錄在
      案之事實，業經基隆港務局以100 年3 月2 日基港航監字
      第1001500349號函文函覆本院明確（參本院卷第102 頁）
      ，堪認本件「竹豐輪」於99年8 月12日、13日載貨往返大
      陸地區福建省馬尾港及臺灣地區馬祖縣福澳港，確為該貨
      船該航線之首航，檢察官起訴書認被告李建亨於99年5 月
      間，曾委任被告張台祥駕駛「竹豐輪」將當時進口之香菸
      載運回臺乙節，已有謬誤。
（二）經本院函詢基隆港務局有關上開3 份即編號分別為AM998F
      633002號、AM998F923002號、AM998G243002號之進口報單
      ，其報單內所載貨物何時有到港提領紀錄事項，該局函覆
      稱：永順66號（即上開3 份報單所載該3 批菸品於99年5
      月間自大陸地區進口至我國馬祖所乘載之船舶）於99年5
      月份共計靠泊臺北港7 航次裝卸作業，該7 航次均為裝貨
      ，並無卸貨紀錄等語，此有基隆港務局100 年2 月17日基
      港棧倉字第1002610145號函文在卷可憑（參本院易字卷第
      85頁至第93頁），可知上開3 批優仕公司之菸品於99年5
      月間在馬祖報關進口後，未隨原船運回臺灣本島。再證人
      陳榆媗（即貨物承攬公司職員）於本院結證稱：伊任職於
      天順公司，公司業務內容為承攬雜貨進來，亦即大陸公司
      那邊把貨收進來，確定船期前，將要運送的貨物收進貨櫃
      ，再做報關動作，大陸那邊做出口報關，臺灣這邊做進口
      報關，再由伊把貨物派送給客人，這是客人委託循小三通
      模式進來的貨物。故我們公司收到承攬委任時，公司處理
      內容包含收貨到派送，而中間發生的報關、繳稅等，是其
      中的細項，而因為報關要由有報關行執照的事務所才能處
      理，所以我們公司是委託全昱報關行的詹美華處理報關事
      宜，我們公司只有處理小三通進來的貨物，沒有處理其他
      的進口路線，伊在公司內，是負責將運來臺灣本島的貨物
      作派送的工作。天順公司於99年5 月間，曾受委託，至於
      委託人是誰，伊不清楚，因為那是大陸公司的事，委託內
      容據公司的陳瑤交代伊的，是該月份優仕公司有3 批「好
      運來」香菸要做進口報關，數量分別是30箱、50箱、80箱
      ，當時公司受委託內容只有報關，不包含承攬，（問：當
      時有無詢問優仕公司只處理報關，後續事宜如何處理？）
      我們常常遇到這種，有些客人會自己提領，但是他們還是
      需要有人幫他們處理報關事宜。當時受委託處理上開事宜
      後，我們就委託全昱報關行報關，貨到了馬祖，我們要繳
      稅才能從海關那邊把貨物提領出來，這個從海關那邊把貨
      物提領出來的程序我們叫做清關，到了馬祖清關完後，貨
      就是客人的，要交給客人，公司沒有繼續處理後續事宜，
      故伊也不清楚清關完後，貨物有無運回臺北，而繳稅的單
      據，是由馬祖那邊的報關行即楊建平幫忙繳納，稅繳完後
      楊建平會把稅單寄過來，我們會還給客人，因為客人要報
      稅用。馬祖那裡沒有可供置放貨物的倉庫，但那邊空櫃子
      很多，像我們有些貨無法當下回來要驗的話，都會放在馬
      祖的空櫃子裡，伊不清楚當地有無人負責管理，但不需收
      費。天順公司受委託為優仕公司報關只有99年5 月間160
      箱香菸那3 次，於99年8 月間沒有再受委託為優仕公司辦
      理事宜，所以99年8 月13日有關「竹豐輪」的貨物裝載不
      是伊辦理的，本件是因為警方查扣時，伊到臺北港做貨物
      派送的工作，船公司的人通知天順公司有三個貨櫃被扣，
      伊看到查扣貨物有優仕公司的名字，才通知他們，之後被
      告李建亨就過來現場等語（參本院易字卷第60頁至第65頁
      ），可知天順公司迄今僅為優仕公司辦理99年5 月間30箱
      、50箱、80箱等3 批香菸進口報關事宜，而未受委託將上
      開共160 箱香菸於馬祖報關後，立即運送回臺灣本島，則
      若委託天順公司進口上開3 批菸品者，有於進口報關後，
      立即將該3 批貨物載回臺灣本島之需要，當會委託天順公
      司為完整的承攬行為，而非如本案僅只委託進口報關而已
      。再參諸上開基隆港務局函文已證明99年5 月間優仕公司
      共160 箱香菸，確實未於馬祖報關進口後，隨原船運回臺
      灣本島，而依證人陳榆媗所證上詞可悉馬祖確實有空櫃足
      供存放貨物留置，堪認被告李建亨辯稱：其於99年5 月份
      以上開3 份報單報關進口的160 箱香菸，於報關後，一直
      置放在馬祖等情，可以採信。
（三）針對99年8 月13日「竹豐輪」自大陸地區福建省馬尾港駛
      回臺灣地區馬祖福澳港後，馬祖海關之查驗過程，固經證
      人梁慶南（即執行查察工作之海關）於本院結證稱：99年
      8 月13日「竹豐輪」在馬祖福澳港是由伊進行應執行的查
      察作業，當天船靠岸後，伊告訴課長船靠岸了，詢問需要
      什麼作業，課長說去理船就可以了，伊就跟船務代理人楊
      建平一起去理船，到船上後，有個人給伊理船的文件，伊
      查看文件有沒有到齊，因為當天當班的人不多，後來伊就
      下船回辦公室。嗣後伊拿到倉單，查看裡面申報什麼東西
      ，就將那些貨櫃吊下來放在岸邊等通關，當時只吊實櫃，
      總共有3 個，1 個是郵包、1 個是雜貨、1 個是魷魚，郵
      包櫃要做載貨清單，門閂上要加封封條，另外2 個雜貨和
      魷魚吊下來等申報通關，海關會有系統去跑，跑出來1 個
      代號是Ｃ1 代表免審免驗、1 個代號是Ｃ2 代表應審免驗
      ，既然都不用驗，投單繳稅後就由貨主提領，提領走就不
      關海關的事，當天沒有將空櫃吊下查看，因為人力不足。
      鈞院所提示被告張台祥筆錄，其稱竹豐輪共載運7 個實櫃
      ，伊不清楚除上開3 個曾吊下來的實櫃外，其他4 個是從
      何處入櫃、何處上船，也不清楚是否曾報關繳稅過。在馬
      祖福澳港報關繳稅後，沒有限定一定要在多久時間內從福
      澳港運送出去，貨物放在福澳港，港務處會更高興，因為
      可以收費，而且貨主已經合法取得這批貨，我們也就不管
      了等語（參本院易字卷第120 頁至第122 頁），由其所證
      內容，可知證人梁慶南於99年8 月13日，僅依艙單所載內
      容，自船上吊下3 個實貨櫃查察，至於其他貨櫃是否均為
      空櫃？本件查扣之160 箱香菸所在的第14號貨櫃，究竟是
      本來就隨同「竹豐輪」自大陸地區福建省馬尾港駛入馬祖
      福澳港？還是在馬祖福澳港始吊入「竹豐輪」船艙內，欲
      藉該次航行駛回臺北港？均因我國馬祖海關未查察其餘貨
      櫃虛實而不得知，此實可歸責於我國海關查察行為不確實
      所致，自不得將此不確定事項所產生之不利益，逕要被告
      二人承受，而對被告二人做出不利之認定。況且證人楊建
      平（即全昱報關行之船務代理人）於本院結證稱：伊是金
      馬公司負責人，全昱報關行在馬祖現場的進出口是委託伊
      辦理，99年5 月間優仕公司的菸品一共進口3 張報單，伊
      的業務內容是由全昱報關行將資料給伊，伊到海關投單，
      投單的意思是告訴海關有貨要進來，會同海關一同下去驗
      貨，驗完貨、繳完稅、放行後，這貨就ＯＫ了，報關行要
      先給伊稅金，由伊幫忙代繳，稅單會隨船寄給陳榆媗，有
      時候累積3 、4 趟一起寄給她，海關驗完貨時會給伊提貨
      單，表示這票貨已經完稅可以提領走了，伊會把提貨單交
      給船公司，由船公司在碼頭現場調度，而貨物就在碼頭，
      天順公司怎麼跟船公司聯絡處理貨物事情伊不清楚。提貨
      單是指驗完稅可以提領，但什麼時候提領要看貨主的決定
      ，比較急會先回去，也有可能會留置在馬祖，有時候1 、
      2 個月才走，留置期間99年時還沒有收費，從100 年1 月
      1 日起才開始收貨櫃滯留費，馬祖那邊還有國內部，因為
      伊是做國際代理，所以國內部情形伊不清楚。「竹豐輪」
      於99年8 月13日航程，全昱報關行有委託伊辦理船務代理
      業務，當時船靠好碼頭，船長把船上載運資料交給伊，伊
      對好資料拿一份倉單給船長簽名，剩下資料他給裝卸公司
      ，接著會同海巡署點人頭，岸巡和海關檢查櫃子，有貨放
      在碼頭等報關，接下來沒伊的事，伊就走了，當天全昱通
      知大陸過來的貨物有郵包、乾魷魚、雜貨，伊沒有處理優
      仕公司的菸品，關於優仕公司的菸品，伊只處理過99年5
      月份全昱報關行給伊的3 張單子。海關驗貨的方式是所有
      貨櫃都先卸下，有貨的還沒驗岸巡會集中一邊，空櫃的岸
      巡也會檢查後集中一邊，有貨的等到投單再會同去驗，海
      關規定14天之內都可以去投單。有貨的部分，電腦會伊照
      我們的報關內容篩選出種類是Ｃ1 、Ｃ2 或Ｃ3 ，Ｃ1 、
      Ｃ2 都是免驗只要審單，只有Ｃ3 才會開箱開櫃驗，上開
      檢查流程伊雖然沒有參與過，但伊在馬祖十幾二十年，每
      艘船進出都是這種模式，我們每天都在碼頭進出，也都看
      過岸巡查驗各貨櫃流程等語（參本院易字卷第66頁反面至
      第73頁），可知船舶自境外駛入馬祖福澳港時，海關本應
      要求船公司將所有的貨櫃都卸下，空櫃先檢查後集中一邊
      ，實櫃集中後待船務代理人投單再會同檢驗。本院認為優
      仕公司於99年5 月間自馬祖分3 批進口共160 箱香菸，確
      實有留置在馬祖情事，此業已析述認定原因如前，縱使其
      留置期間因99年間港務處尚未收取貨櫃滯留費，而無明確
      紀錄可供查考，再本件船舶載運事宜亦非被告李建亨所委
      託，故其無法提出委託載運資料，然上開160 箱香菸既於
      99年5 月間經合法報關進口，被告李建亨實無可能再偽以
      走私方式將該160 箱香菸自馬祖偷偷運抵來臺，俾其得如
      檢察官起訴內容，再持上開3 紙報單，假稱報單所載160
      箱香菸均尚未運抵來臺，而偷渡另批160 箱香菸以逃避該
      批香菸之進口稅金，蓋若果有此情，則99年5 月間業已合
      法報關之160 箱香菸欲自馬祖偷偷運抵來臺，必定不得持
      正常船舶運送管道，以免在船公司或臺北港遭查察時留下
      已運抵回臺灣本島之紀錄，則以非正常船舶管道運抵來臺
      時，倘遭海巡人員查獲，被告李建亨豈不是為此業已合法
      報關之貨物揹負自境外走私之嫌疑？再馬祖海關查察自境
      外駛入船舶載運貨物之方式，如證人梁慶南、楊建平前開
      證述內容，可知有寬有嚴，被告二人既無法預先得悉99年
      8 月13日「竹豐輪」自大陸地區福建省馬尾港駛回馬祖福
      澳港時，海關會用何種標準檢查船上貨物，焉有可能在未
      準備報關事宜情形下，逕於境外將本件查扣之160 箱香菸
      置放於「竹豐輪」內企圖輸入，而不懼遭海關查獲？故本
      件雖因委託船舶運送過程不是被告李建亨處理，而無從提
      供本案查扣之160 箱香菸相關委運資料，然據證人楊建平
      所證上情，其只負責國際代理，馬祖那邊還有國內部，故
      並非馬祖所有船務代理工作，均由證人楊建平包攬，本件
      查扣之160 箱香菸，確有可能委託證人楊建平以外之他人
      處理99年8 月13日運抵回臺北港之事宜，雖本院無從取得
      此等資料，惟依前揭推論，應堪認定該160 箱香菸，確實
      是於99年8 月13日始在馬祖福澳港吊入「竹豐輪」船艙內
      ，且於嗣後運抵臺北港，檢察官認被告二人涉有輸入私菸
      罪嫌，實有率斷之情。
（四）證人陳壽明（即本案貨櫃裝卸人員）於本院結證稱：伊任
      職於國泰裝卸行，「竹豐輪」所屬的匯鑫達有限公司，於
      馬祖福澳港之貨船裝卸是由伊公司負責，其裝卸程序一般
      是由船務代理人通知船何時到達碼頭，我們就派工人去，
      伊是工頭，都是貨櫃式的，我們就照船方告訴我們要吊哪
      些貨或是櫃出來，就負責吊出來碼頭，伊所指船方，是指
      船上負責這些工作的人員，一般是大副或水手長，我們照
      他們的意思，船長不負責貨物裝卸。裝卸在驗關前或後都
      有，船一到即將貨櫃卸到碼頭，過了1 、2 天或數天，船
      務代理會告訴我們貨櫃可以回吊，我們就將貨櫃裝回，因
      為貨櫃從大陸回來都要經過海關和岸巡人員檢查，查完後
      會有放行單，船務代理人會告訴我們這些貨可以裝回，我
      們只負責裝卸貨。（問：何人決定貨櫃放置於船艙何處？
      ）正常作業可以放就儘量擺，只要能把船裝滿就由我們依
      照經驗隨便放。（問：一艘船到底載了哪些貨物，船長是
      否應該知道？）因為馬祖線比較特殊，會由船務代理人負
      責，若是國際線情形，就由大副指揮，馬祖線船員像水手
      長都會自行安排，船長不需要負責，我們要上下貨都是跟
      水手長和操吊桿的人接洽，問他們怎麼裝後就ＯＫ等語（
      參本院易字卷第107 頁反面至第111 頁反面），足見被告
      張台祥辯稱：其不知道載運貨物為何，也不負責船舶貨櫃
      裝卸事宜等語，並非無據。
（五）證人莊文豪（即查獲本案之海岸巡防署查緝人員）於本院
      固結證稱：本件會於前開時間查緝「竹豐輪」，是因為伊
      的朋友在約查緝前一週時，打電話向伊檢舉走私，但檢舉
      內容不完整，其稱：「竹豐輪」會回來，不知道是什麼要
      進來等語，要伊去查，查緝時，「竹豐輪」上裝載21個貨
      櫃，其中3 個是在櫃的門把上經海關密封插梢，且有附海
      關放行單的海關櫃，我們沒有動，剩下的貨櫃都打開，看
      到其中1 個貨櫃前面是地毯，中間是扣案的160 箱香煙，
      再後面是布匹和雜貨，上面有大陸簡體字標籤，這個貨櫃
      是放在甲板下的下艙，「竹豐輪」當天到臺北港的時間是
      晚上11點多，我們要求吊全部的貨櫃下來接受檢查，但船
      公司現場經理劉建蔚不願意，因為工人累了，不願意作，
      所以只吊上層的5 、6 個，因為我們也沒有機具，所以先
      派人看著，現場協調隔天天亮再卸，第二天早上工人上班
      ，才請他們把剩下的吊出來，都在下層。查扣的香菸都是
      紙箱包裝，打開紙箱後裡面是黑色塑膠袋的防水包裝，就
      是我們一般海巡署看到走私煙的包裝，塑膠袋割開再裡面
      才是香煙的外殼，一箱50條裝。黑色防水包裝是為了怕香
      菸受潮，經過海運不管漁船或是貨船都會用黑色塑膠袋防
      潮，這樣才會便宜成本才會低，通常走私煙都會這樣包裝
      ，如果是正常進來都會用透明塑膠袋或是根本不會用塑膠
      袋。伊不清楚99年5 月份的上開3 張報關單上所載160 箱
      香菸是否之前就進到臺灣本島，但這3 張進口報單上所載
      貨物編號與扣案160 箱香菸外箱編號是不一樣的等語（參
      本院易字卷第114 頁反面至第120 頁）。且證人莊文豪曾
      以海岸巡防署海岸巡防總局北部地區巡防局之機關名義，
      函稱：報單號碼為AM998F923002號所列之標記外箱編號亦
      有XB1-XB30（XB1-XB30計1 組，每個編號計1 箱），惟清
      點查驗統計及比對結果發現XB1-XB30共兩組，每個編號共
      兩箱，此與進口報單所列數量不符；又報單號碼AM998G24
      30 02 所列之標記外箱編號為M1-M30（M1-M30計1 組，每
      個編號計1 箱），惟清點查驗統計及比對結果發現並無M1
      -M30，查無此批外箱編號之菸品等語，此有該局99年10月
      4 日基隆機字第0990014246號函暨所附資料1 份在卷可參
      （參99年度偵字第11086 號卷第160 頁至第170 頁），亦
      即本案查扣的香菸數量雖與99年5 月間前開3 張進口報單
      所載申報進口香菸的數量相符，共計160 箱，然前開3 張
      進口報單所載貨物編號與扣案160 箱香菸外箱編號不盡相
      符，扣案的160 箱香菸外箱編號較前揭3 張進口報單所載
      ，多了一組XB1-XB30、少了一組M1-M30。惟查：上揭3 張
      進口報單所載貨物編號與扣案160 箱香菸外箱編號不盡相
      符之可能原因甚多，迄今早已難以查考，然被告李建亨倘
      有心走私，大可務求扣案160 箱香菸外箱編號要與上開3
      張進口報單所載貨物編號相符，甚至要求不要在該3 張進
      口報單上登載貨物編號即可，故本件若單純以此事由即謂
      本件查扣的160 箱香菸與99年5 月間分3 批自馬祖申報進
      口的160 箱香菸不同，而是走私菸品，實有率斷之情；且
      證人莊文豪所提檢舉情事，不僅檢舉內容不完整，迄今也
      未能提供檢舉人予本院調查，是以該所謂檢舉人檢舉之動
      機為何？有無設局誣陷他人之意？檢舉內容之準確性如何
      ？均難以查考，亦難執此為不利於被告二人之認定；再證
      人莊文豪以查扣的香菸遭黑色塑膠袋的防水包裝包裹為由
      ，認為可能是走私菸品，然被告李建亨所訂購扣案的「好
      運來」香菸，相較於歐美進口菸品，乃較為廉價的香菸，
      生產工廠為降低成本，而使用黑色塑膠袋來防水，並無不
      合情理之處，是以證人莊文豪所證上情，尚不足證明本件
      確有走私情事。
六、綜上所述，本件查扣的160 箱香菸，應即為99年5 月間以上
    開3 份報單報關進口的160 箱香菸，並非未經許可，自境外
    輸入之菸品，被告二人自無檢察官所指輸入私菸之罪行可言
    ，檢察官據以起訴之證據，均不能證明被告二人犯有輸入私
    菸之犯行，此外，本院亦查無其他積極證據足資證明被告二
    人確有檢察官所指之犯行，本件不能證明被告二人犯罪，揆
    諸首揭法條及判例意旨，爰為被告二人均無罪之諭知。
據上論斷，應依刑事訴訟法第301 條第1 項之規定，判決如主文
。
本案經檢察官蔡元仕到庭執行職務。
中    華    民    國   100    年    3     月    25    日
                              臺灣士林地方法院刑事第六庭
                                  法  官  鄭光婷
以上正本證明與原本無異。
如不服本判決應於收受判決後10日內向本院提出上訴書狀，並應
敘述具體理由；其未敘述上訴理由者，應於上訴期間屆滿後20日
內向本院補提理由書（均須按他造當事人之人數附繕本）「切勿
逕送上級法院」。
                                  書記官  徐仁豐
中    華    民    國   100    年    4     月    1     日